【裁判字號】    98,交上易,31
【裁判日期】    980331
【裁判案由】    過失傷害
【裁判全文】
臺灣高等法院刑事判決                98年度交上易字第31號
上  訴  人
即  被  告  甲○○
上列上訴人因過失傷害案件，不服臺灣臺北地方法院97年度交易
字第633號，中華民國97年12月31日第一審判決（起訴案號：臺
灣臺北地方法院檢察署97年度偵字第12347號），提起上訴，本
院判決如下：
    主  文
上訴駁回。
甲○○緩刑貳年。
    事  實
一、甲○○為營業小客車駕駛，係以駕駛為業務之人，於民國96
    年11月30日晚間8時30分許駕269-DF號營業小客車，沿臺北
    市中山區市○○道○段由東往西方向行駛，途經市○○道○段
    、松江路交叉路口時，原應注意汽車行駛至交岔路口，轉彎
    車應讓直行車先行，而依當時夜間有照明、柏油路面乾燥無
    缺陷亦無障礙物、視距良好，並無不能注意之情，竟疏未讓
    直行車先行，逕貿然右轉松江路，適同向直行在後騎CQV-68
    1號重型機車之乙○○閃避不及，其左側車身撞及該營業小
    客車右前車身，致乙○○受有第三掌骨骨幹完全閉鎖性骨折
    、膝挫傷、第一腕骨及指骨關節扭傷及拉傷之傷害。甲○○
    於偵查犯罪機關發覺前，即主動向據報到場處理之警員自首
    而接受裁判。
二、案經乙○○訴由臺北市政府警察局中山分局報請臺灣臺北地
    方法院檢察署檢察官偵查起訴。
    理  由
壹、證據能力：
    告訴人即證人乙○○警詢陳述、道路交通事故現場圖、道路
    交通事故調查報告表（一）、（二）、臺北市政府警察局中
    山分局交通分隊道路交通事故補充資料表、馬偕紀念醫院（
    下稱馬偕醫院）診斷證明書，雖係被告以外之人於審判外之
    言詞、書面陳述，惟當事人未於言詞辯論終結前聲明異議，
    爰審酌該言詞陳述作成時情況，並無違法或不當之處，適為
    本案證據；而上開書面陳述，分係警員到場處理本案交通事
    故所製作及醫師視診告訴人乙○○後所出具，亦適為本案證
    據，依刑事訴訟法第159條之5第2項規定，均得作為證據。
    至其餘資以認定本案犯罪事實之非供述證據（詳後述），亦
    查無違反法定程序取得之情，依刑事訴訟法第158條之4規定
    反面解釋，洵具證據能力。
貳、實體部分：
一、訊據被告甲○○固坦承駕營業小客車與告訴人乙○○機車擦
    撞致告訴人受有前揭傷勢之事實，惟矢口否認有何業務過失
    傷害犯行，辯稱：告訴人自己撞伊，非伊撞告訴人云云，惟
    查：
(一)被告於上開時地駕營業小客車與告訴人機車發生車禍，致告訴
  人受有前揭傷勢一情，除據被告供認屬實，核與告訴人於警詢
  所證各詞相符，復有道路交通事故現場圖、道路交通事故補充
  資料表、道路交通事故調查報告表（一）、（二）、現場照片
  、馬偕醫院診斷證明書【臺灣臺北地方法院檢察署97年度發查
  字第933號卷（下稱發查卷）第16至21頁、24至28頁、31頁背
  面】附卷為證，是此部分事實，堪以認定。
(二)被告未禮讓告訴人直行車先行，即貿然右轉松江路一情，業據
  告訴人於警詢證稱：伊騎機車行經松江路口，突遭同方向之被
  告所駕汽車由伊左側右轉彎轉至伊機車右前側致跌倒受傷等語
  ，核與臺北市車輛行車事故鑑定委員會鑑定意見書鑑定意見認
  ：被告右轉車未注意右後方來車為肇事原因，告訴人無肇事因
  素相符（臺灣臺北地方法院檢察署97年度偵字第12347號卷第8
  至10頁）。按轉彎車應讓直行車先行，道路交通安全規則第10
  2條第1項第7款定有明文。被告駕車自應遵守上開規定，而依
  當時夜間有照明、柏油路面乾燥無缺陷亦無障礙物、視距良好
  ，有道路交通事故調查報告表（一）在卷為證，並無不能注意
  之情，竟未讓告訴人直行車先行，即貿然右轉，其顯有過失，
  且與告訴人前揭傷勢間，有相當因果關係，被告上開所辯，顯
  係卸責之詞，無足採信，是本案事證明確，被告犯行洵堪認定
  ，應依法論科。
二、核被告所為，係犯刑法第284條第2項業務過失傷害罪。被告
    肇事後於偵查犯罪機關發覺前，即主動向據報到場處理之警
    員自首而接受裁判，有臺北市○○○○○道路交通事故肇事
    人自首情形記錄表（發查卷第22頁）附卷可稽。被告對於未
    發覺之罪自首而接受裁判，依刑法第62條前段規定減輕其刑
    。
三、原審認被告罪證明確，刑法第284條第2項、第41條第1項前
    段、第62條前段，刑法施行法第1條之1第1項、第2項前段之
    規定，及審酌被告前於82、92年均因賭博案件經法院判處罪
    刑確定，有本院被告前案紀錄表存卷為憑，雖未構成累犯，
    惟素行欠佳；僅坦承部分犯行之犯後態度，兼衡被告智識程
    度及生活狀況與被害人傷勢嚴重程度等一切情狀，量處有期
    徒刑3月，並諭知易科罰金折算標準。其認事用法及量刑，
    均無不當。被告上訴意旨，仍執陳詞，否認犯罪，為無理由
    ，其上訴應予駁回。末查被告未曾受有期徒刑以上刑之宣告
    ，此有卷附本院被告前案紀錄表乙份可按，其於本院審理中
    業與告訴人達成和解，並當庭交付新臺幣5萬元予告訴人，
    且告訴人亦表示願意原諒被告，有本院準備程序筆錄可按，
    其經此科刑之教訓，應無再犯之虞，爰併宣告緩刑貳年，以
    啟自新。
據上論斷，應依刑事訴訟法第368條，刑法第74條第1項第1款，
判決如主文。
本案經檢察官鄭龍照到庭執行職務。
中    華    民    國    98    年     3    月    31    日
                  刑事第一庭審判長法  官  葉騰瑞
                                  法  官  王炳梁
                                  法  官  莊明彰
以上正本證明與原本無異。
不得上訴。
                                  書記官  吳金來
中    華    民    國    98    年     3    月    31    日
附錄：本案論罪科刑法條全文
中華民國刑法第284條
因過失傷害人者，處6月以下有期徒刑、拘役或5百元以下罰金，
致重傷者，處1年以下有期徒刑、拘役或5百元以下罰金。
從事業務之人，因業務上之過失傷害人者，處1年以下有期徒刑
、拘役或1千元以下罰金。致重傷者，處3年以下有期徒刑、拘役
或2千元以下罰金。


司法院資訊處製作；財團法人民間司法改革基金會備份。
